臺灣高等法院刑事裁定
109年度聲再字第37號
再審聲請人
即受判決人  何家宇



選任辯護人  李岳明律師（法扶律師）
上列聲請人因殺人未遂案件，對於本院107年度上訴字第731號，
中華民國107年6月21日第二審確定判決（臺灣基隆地方法院106
年度訴字第479號，起訴案號：臺灣基隆地方檢察署106年度偵字
第3425號、106年度偵字第4641號），聲請再審，本院裁定如下
：
    主  文
再審之聲請駁回。                                       
    理  由
一、聲請意旨略以：（一）原確定判決認定「聲請人於民國105
    年8月17日凌晨1時許，在基隆市○○區○○路000號『凱悅KTV』內
    ，與曾聖賢等人發生糾紛並互毆」、「返回『凱悅KTV』欲尋
    找曾聖賢」，與事實不符，聲請人係因105年8月17日當日遭
    唐于峰及在場不明人士於「凱悅KTV」包廂毆打，聲請人逃
    離該包廂後，因不堪莫名受辱，遂持西瓜刀返回「凱悅KTV
    」找唐于峰等人理論，然未見該等人，嗣後於「凱悅KTV」
    旁的7-11便利商店見曾聖賢時，因當時喝酒過多，一時情緒
    失控，始持西瓜刀攻擊曾聖賢，於發生衝突前並不認識曾聖
    賢亦與其無嫌隙，聲請人並無殺害曾聖賢之動機；（二）聲
    請人於攻擊過程中，因當時場面混亂且曾聖賢曾有閃躲行為
    ，雖有造成曾聖賢「左胸」、「左肩」、「背部」、「臉部
    」、「左拇指處」等身體部位之傷害，然傷口之深度尚未深
    及人體重要器官，此有基隆長庚106年6月2日(106)長庚基法
    字第109號函及附件曾聖賢之病歷影本乙份、基隆長庚醫院
    出具之診斷證明書（病患曾聖賢）可證，且曾聖賢遭聲請人
    攻擊後，從「凱悅KTV」1樓跑至6樓求救，聲請人未再繼續
    追趕，此有證人曾聖賢於106年7月6日偵查中之供述可證，
    故聲請人並無殺人故意，是原確定判決認定聲請人有殺人之
    不確定故意顯有違誤，爰依刑事訴訟法第420條第1項第6款
    規定聲請再審云云。
二、按再審制度，係為發現確實之事實真相，以實現公平正義，
    而於案件判決確定之後，另設救濟之特別管道，重在糾正原
    確定判決所認定之事實錯誤，但因不能排除某些人可能出於
    惡意或其他目的，利用此方式延宕、纏訟，有害判決之安定
    性，故立有嚴格之條件限制。刑事訴訟法第420 條第1 項第
    6 款所指之「新事實」或「新證據」係指該等事實或證據之
    出現，不論係單獨或與先前之證據綜合判斷，須使再審法院
    對原確定判決認定之事實產生合理之懷疑，並相信有足以動
    搖原確定判決而為有利受判決人之判決之蓋然性存在。又該
    等事實或證據是否足使再審法院合理相信足以動搖原有罪之
    確定判決，而開啟再審之程序，應以「該等事實或證據若曾
    於作成確定判決之原審法院審理中予以提出，原審法院就該
    等事實或證據之本身或與其他全部證據為綜合之評價，或許
    原確定判決即不會有如此之事實認定」，資為判斷應否准予
    開始再審之準據。另上開所指之「新事實」或「新證據」仍
    須以作成確定判決之原審法院未及調查、斟酌者為限；判決
    確定後始存在或成立之事實、證據固不待言，如受判決人提
    出者為判決確定前已存在或成立之事實、證據，但該等事實
    、證據在判決確定前已業由原審法院本於職權或依當事人之
    聲請或提出，在審判程序中詳為調查之提示、辯論，則原審
    法院就該等業經調查斟酌之事實、證據，無論最終在確定判
    決中已本於自由心證論述其取捨判斷之理由；抑或捨棄不採
    卻未敘明其捨棄之理由而有漏未審酌之情事，終究並非刑事
    訴訟法第四百二十條第三項規定所指「未及調查斟酌」之情
    形，該等事實、證據仍非上開所謂之「新事實」或「新證據
    」（最高法院104 年度台抗字第125、425 號裁定意旨參照
    ）。若聲請再審之理由僅對原確定判決認定事實之爭辯，或
    對原確定判決採證認事職權之行使，任意指摘，或對法院依
    職權取捨證據持相異評價等情，原審法院即使審酌上開證據
    ，亦無法動搖原確定判決，自非符合聲請再審之要件（最高
    法院102年度台抗字第480號刑事裁定意旨參照）。
三、經查：
　㈠聲請人所犯殺人未遂罪，原確定判決已綜合審酌被告之自白
    、證人曾聖賢、蘇雅慧、郭宸宇、林詠翔、江汶麒、張柏源
    之供述、監視器錄影翻拍照片5張、基隆長庚醫院106年6月2
    日（106）長庚院基法字第109號函及附件曾聖賢之病歷影本
    乙份、基隆長庚醫院105年8月22日出具之診斷證明書（病患
    曾聖賢）、基隆長庚醫院病危通知單，本於事實審法院職權
    推理之作用認定聲請人有原確定判決事實欄所記載之犯行，
    並於理由欄內詳為說明認定所憑之依據與得心證之理由，且
    對於聲請人於事實審法院審理中否認犯行，所為辯解認係卸
    責之詞，不足採取之原因，已具體論析明確，核其論斷作為
    ，皆為事實審法院職權之適當行使，無悖於經驗法則或論理
    法則，亦無違法不當之情事。
　㈡聲請意旨（一）稱：本案事發經過為聲請人於105年8月17日
    至「凱悅KTV」，遭唐于峰及在場不明人士毆打，聲請人逃
    離「凱悅KTV」，因不堪莫名遭辱，遂持西瓜返回「凱悅KTV
    」欲找唐于峰等人理論，然未見唐于峰等人，嗣於「凱悅KT
    V」旁之7-11便利商店見曾聖賢，因當時飲酒過多，一時情
    緒失控始持西瓜刀砍曾聖賢，此有被告於106年7月4日於警
    詢、106年7月4日偵查中之陳述可證，聲請人於發生衝突前
    並不認識曾聖賢，與曾聖賢並無嫌隙，故無殺害曾聖賢之動
    機，原確定判決認定「聲請人因與曾聖賢等人發生糾紛並互
    毆」、「返回『凱悅KTV』欲尋找曾聖賢」顯與事實不符；聲
    請意旨（二）並稱：聲請人於攻擊過程中，因當時場面混亂
    且曾聖賢曾有閃躲行為，雖有造成曾聖賢「左胸」等身體部
    位之傷害，傷口之深度尚未深及人體重要器官，此有基隆長
    庚106年6月2日(106)長庚基法字第109號函及附件曾聖賢之
    病歷影本乙份、基隆長庚醫院出具之診斷證明書（病患曾聖
    賢），且曾聖賢遭聲請人攻擊後，有從「凱悅KTV」1樓跑至
    6樓求救，聲請人亦未再繼續追趕，此有證人曾聖賢於106年
    7月6日偵查中之供述可證，故聲請人並無殺人故意，是原確
    定判決認定聲請人有殺人之不確定故意顯有違誤，認有刑事
    訴訟法第420條第1項第6款云云，然查：
　⒈聲請人於聲請意旨所提及之證據：被告106年7月4日警詢中之
    供述、106年7月4日偵查中之供述、證人曾聖賢106年7月6日
    偵查中之供述、基隆長庚106年6月2日(106)長庚基法字第10
    9號函及附件曾聖賢之病歷影本乙份、基隆長庚醫院出具之
    診斷證明書（病患曾聖賢）乃原確定判決確定前已存在之證
    據，且業經原確定判決審酌認定，並敘明理由（見原確定判
    決第2-5頁）。又雖聲請意旨所引用之被告於106年7月4日警
    詢及偵訊之供述、證人曾聖賢於106年7月6日偵訊中之供述
    ，固未經原確定判決所援引，然證人或被告之供述採納其中
    一部分，原即含有摒棄與其相異部分之意，此乃證據取捨之
    當然結果，縱未於判決理由內一一說明，亦無漏未斟酌可言
    ，此屬事實審法院取捨證據及評價證據證明力等職權行使之
    結果（最高法院103年度台抗字第812號刑事裁定參照），是
    難認聲請人所提出之事實、證據符合刑事訴訟法第420條第3
    項之「新規性」之要件。
　⒉原確定判決業已綜合基隆長庚醫院105年8月22日出具之診斷
    證明書（病患曾聖賢）、基隆長庚醫院病危通知單，並衡酌
    曾聖賢所受之傷勢，及聲請人為具有一般智識之正常成年人
    ，當知悉其所持之西瓜刀，為極為鋒利之兇器，如持西瓜刀
    朝人頭部、胸部揮砍，將有造成死亡之可能，其於盛怒之下
    ，不計後果，仍朝曾聖賢之頭部、胸部等要害揮砍，認聲請
    人縱發生死亡結果亦不違背其本意，足認聲請人其主觀上有
    致曾聖賢死亡亦不違背其本意之不確定故意（見原確定判決
    第3-4頁）。原確定判決業已詳述其憑以認定聲請人具有殺
    人故意之證據，並其證據取捨之原因，復就聲請人之「非出
    於致曾聖賢於死之殺人犯意而行兇，倘聲請人有致曾聖賢於
    死之殺人犯意，就不會有讓曾聖賢逃跑求救之機會，且聲請
    人當時亦未繼續從後追砍曾聖賢」之答辯，詳予論駁（見原
    確定判決第4-5頁），是本件聲請人顯係對原確定判決業已
    審酌明確之證據徒憑己意再事爭執，難認符合刑事訴訟法第
    420條第1項第6款「新事實」、「新證據」之要件。
　㈢綜上所述，聲請人所提上開再審理由，係置原確定判決所為
    明白論斷於不顧，仍持已為原確定判決指駁之陳詞再事爭辯
    ，或係以自己之說詞，對原確定判決採證認事之職權行使，
    持不同之評價，皆核與刑事訴訟法第420 條第1 項第6 款所
    定之再審要件不符。本件再審之聲請，均無理由，應予駁回
    。
四、據上論斷，應依刑事訴訟法第434條第1項，裁定如主文。
中　　華　　民　　國　　109 　年　　4 　　月　　22　　日
                  刑事第四庭    審判長法　官  陳筱珮
                                      法　官  陳玉雲
                                      法　官  邱滋杉    
以上正本證明與原本無異。
如不服本裁定，應於裁定送達後10日內向本院提出抗告狀。
                                      書記官  陳淑婷
中　　華　　民　　國　　109 　年　　4 　　月　　22　　日